【裁判字號】    99,重再,14
【裁判日期】    991122
【裁判案由】    給付貨款
【裁判全文】
臺灣高等法院臺中分院民事判決  99年度重再字第14號
再審  原告  長天科技股份有限公司
法定代理人  徐彰徽
再審  被告  環隆科技股份有限公司
法定代理人  歐正明
上列當事人間給付貨款事件，再審原告對於中華民國99年4月20
日本院98年度重上更(一)字第21號中確定判決提起再審，本院判決
如下：
    主  文
再審之訴駁回。
再審訴訟費用由再審原告負擔。
    事實及理由
一、本件再審原告主張略以：本院九十八年度重上更(一)字第二十
    一號確定判決（下稱原確定判決）有當事人發現未經斟酌之
    證物或得使用該證物者。但以如經斟酌可受較有利益之裁判
    者為限之再審事由：(1)原確定判決未斟酌原抽樣之ＧＰＳ（
    即系爭貨物）在再審被告手上：原抽樣之ＧＰＳ在再審被告
    手上，而陳稱再審原告不願將ＧＰＳ再次檢驗，惟再審被告
    於原審法院即自承檢驗之ＧＰＳ放於該公司，此有原審筆錄
    可證，是原確定判決未發現此事實，若斟酌此證物，則不提
    檢驗應為再審被告，而非再審原告。(2)證人游政陸之證詞未
    加斟酌：證人游政陸之證詞：「電池一拔掉就屬重新開機，
    屬冷開機。」原確定判決未斟酌此證物，直接認定財團法人
    工業技術研究院（下稱工研院）無檢驗冷暖開機，進而認定
    工研院之鑑定報告不可採，惟若斟酌此證詞，則原確定判決
    之意旨，工研院之鑑定報告，應屬可採。(3)原確定判決未參
    酌工研院之鑑定報告：依工研院之鑑定報告，已明白測試出
    再審被告所交付之ＧＰＳ，確有瑕疵，甚至僅以再審被告員
    工之證詞，而認定工研院鑑定報告有未參酌冷暖開機之瑕疵
    ，且證人游政陸之證詞，亦為再審被告所不爭執，是再審原
    告應受有利之判決。(4)原確定判決未發現鑑定報告有一台完
    全接受不到訊號：原確定判決認定工研院之鑑定報告，係暖
    開機，可是鑑定報告中有一台完全接受不到訊號，如是暖開
    機，就不會有接受不到訊號之狀況，因此就此已存在之證物
    ，係屬未經發現而漏未斟酌，從而再審原告於原確定判決後
    ，始發現上開證物，且上開證物如經斟酌可受較有利之判決
    等語。為此，依民事訴訟法第四百九十六條第一項第十三款
    之規定，對該原確定判決提起再審之訴等情，求為判決：(一)
    原確定判決及第一、二審判決均廢棄。(二)上開廢棄部分，原
    確定判決關於本訴部分駁回再審被告之請求。(三)再審及前審
    訴訟費用均由再審被告負擔。
二、再審被告方面：本件未經言詞辯論，再審被告亦未提出書狀
    作何聲明或陳述。
三、本院依職權調閱本院九十八年度重上更(一)字第二十一號確定
    判決相關之民事卷宗。又本件雖經最高法院判決確定，然再
    審原告係依民事訴訟法第四百九十六條第一項第十三款規定
    ，提起再審之訴，依同法第四百九十九條第二項但書規定，
    專屬第二審法院管轄，故本件應由本院管轄，並予敘明。
四、按民事訴訟法第四百九十六條第一項第十三款所謂當事人發
    見未經斟酌之證物，係指前訴訟程序事實審之言詞辯論終結
    前已存在之證物，因當事人不知有此，致未經斟酌，現始知
    之者而言。若在前訴訟程序事實審言詞辯論終結前，尚未存
    在之證物，本無所謂發見，自不得以之為再審理由（最高法
    院二十九年上字一００五號判例意旨參照）。又以發現未經
    斟酌或得使用之證據為理由者，必以該證據若經斟酌可受較
    有利益之裁判者為限（最高法院十八年上字第七０一號判例
    意旨參照）。經查：
(一)、法院固得就鑑定人依其特別知識觀察事實，加以判斷而陳述
    之鑑定意見，依自由心證判斷事實之真偽。然就鑑定人之鑑
    定意見可採與否，則應踐行調查證據之程序而後定其取捨（
    最高法院七十九年台上字五四０號判例意旨參照）。查原確
    定判決於事實及理由欄詳細說明工研院之鑑定報告不可採之
    理由，即：「‧‧‧長天公司（即再審原告，下同）雖抗辯
    前審囑託財團法人工業技術研究院（下稱工研院）就系爭產
    品抽樣二００台與樣品機測試「室外衛星接收定位」所需時
    間，是否超過樣品機所需時間做檢測，經工研院實際檢測結
    果顯示「抽樣機」五台接收定位完成時間皆超過「樣品機」
    接收定位時間，有工研究九十七年八月八日工研轉字第０９
    ７０００９５２４號函檢附之鑑定報告書附卷可參（見本院
    前審卷(二)第五十四至五十八頁），足認環隆公司（即再審被
    告，下同）於九十二年六月三十日交付之貨品具有瑕疵云云
    。惟工研院之鑑定報告並無針對冷暖開機分別作鑑定，是否
    對鑑定結果有影響，已無非疑，且兩造技術人員均表明衛星
    不斷移動，該工研究之鑑定時是否隨著移動抑或原點測試亦
    不明；而環隆公司主張樣品機在九十七年二月二十一日交付
    鑑定前已經確認其功能正常，為暖開機，而抽樣成品機是冷
    開機，又經變更修改，致有差異，衛星不斷移動，測試環境
    不明，該鑑定結果不足為憑等語，並提出修改來往Ｅ－ｍａ
    ｉｌ為據（本院前審卷(二)八十五至九十四頁），另證人即環
    隆公司之技術人員游仁傑於本院證稱：「（問：據我所知這
    些產品是在九十二年生產，測試是在九十七年，經過那麼久
    的時間測試，系爭產品存放的環境，是否影響測試結果？）
    電子產品比較怕潮濕，在潮濕的情形下就比較容易壞，產品
    是放在倉庫，沒有空調，溫、濕度的變化比較大，產品也就
    比較容易故障。樣品機是放在有空調的辦公室，比較不容易
    壞，時間久的情形下，機器內部有一個本地震盪器，因為Ｇ
    ＰＳ頻率需要很精確，震盪器的頻率在生產有依照長天的要
    求，調整到他們要的範圍內，時間久的話，頻率很容易偏掉
    ，頻率偏差太大，搜尋衛星會比較困難。因為接收的是１‧
    ５Ｇ（大略值），接收器就要產生另一個固定的頻率，才能
    去找到衛星訊號。所以接收器震盪器的頻率差太多，就不容
    易比對。震盪器放久會老化，它的特性就比較容易偏差，像
    電容、電感放久後，它的特性也會偏差。因為ＧＰＳ接收需
    要很精確的頻率，這裡差一點、那裡差一點，就不容易接收
    。」等語（參本院卷(二)第二七七頁），並為在場證人即長天
    公司技術人員游政睦所不否認，足見產品存放環境及時間長
    短，均會影響到系爭貨物良窳，而系爭貨物自製作完成時起
    至工研院鑑定時，時間已長達五年，依兩造契約第五條約定
    ，其保固期間為一年（見原審卷(一)二十二頁），縱認工研院
    九十七年所為之鑑定接收時間屬實，然成品機與樣品機有別
    ，成品機經多次修改，工研院其測試環境、方法不明，衛星
    移動亦影響鑑定，故工研院97年所為之鑑定結果尚不足為環
    隆公司不利之認定；況證人游仁傑證稱系爭的ＧＰＳ是賣給
    美國ＷＨＩＳＴＬＥＲ，在該公司的網頁上面有說明書載明
    冷開機是五分鐘，暖開機是四十秒等語（見本院卷(二)二七六
    頁背面），工研院鑑定成品機接收時間未逾五分鐘，自不能
    認該鑑定可證明九十二年製造之系爭貨物具有瑕疵，至於證
    人張春曙為長天公司員工，表示其測試標準無不同，顯與環
    隆公司之所附上開檢驗報告不合，其證詞尚不足取。且經本
    院欲再送ＧＰＳ函詢工研究有無冷暖開機之差異，惟長天公
    司拒絕再送（見同卷二五八頁），尚難查明，自不足為環隆
    公司不利之認定；況長天公司並認為測試主要目的在於確認
    系統組裝後仍能運作，故不在乎單機靈敏度，只要能開機運
    作定位即可，環隆公司基於生產立場只要依循長天的規範生
    產即可，在這個原則下，長天公司會對產品負責等語（見本
    院卷一三三頁），惟經抽送往工研院鑑定之成品，均可定位
    ，已如上述，只不過其接收時間比樣品機稍長，已如上述，
    則長天公司自應證明環隆公司有何違反長天公司對於產品之
    規範，始應令環隆公司負責，惟長天公司未能舉證證明。」
    等語（見本院九十八年度重上更(一)字第二十一號民事判決書
    第十九至二十一頁），是本院前審程序就鑑定人之鑑定意見
    ，本於調查證據之程序定其取捨後，基於法院認事採證之職
    權，自得依自由心證判斷事實之真偽，不當然受鑑定意見之
    拘束，且本院原確定判決並於判決事實及理由欄詳細敘明認
    定之理由，已如上述，則此項證據調查及事實認定乃事實法
    院之職權行使，亦無違法不當之處。
(二)、又縱認再審原告上開主張之再審事實為證物，惟查均屬在前
    訴訟程序事實審之言詞辯論終結前已存在之證物，且再審原
    告亦知悉上開事實，並經法院詳加斟酌，而本院原確定判決
    於該判決中已載「兩造其餘陳述與舉證，經審酌後，認於判
    決結果不生影響，無予逐一論述之必要」（見同上判決第二
    十七頁），顯已就存在之證物予以調查及認定，從而自無再
    審原告所稱所謂當事人發見未經斟酌之證物可言，且再審原
    告於本院前審言詞辯論時已稱無其他主張及舉證並就調查證
    據之結果而為辯論（見本院九十八年度重上更(一)字第二十一
    號卷第(二)宗第三０六頁）。為此，再審原告所提出之上開事
    實縱再斟酌，亦無顯可受較有利益之裁判甚明，是依上開說
    明，再審原告主張原確定判決有民事訴訟法第四百九十六條
    第一項第十三款所規定之再審事由云云，為不可採。
五、綜上所述，再審原告對本院上開原確定判決，提起再審之訴
    ，為顯無理由，爰不經言詞辯論以判決駁回之。
六、據上論結，本件再審之訴為顯無理由，依民事訴訟法第五百
    零二條第二項、第五百零五條、第七十八條判決如主文。
中    華    民    國    99    年    11    月    22    日
                民事第六庭    審判長法  官  袁再興
                                    法  官  吳惠郁
                                    法  官  盧江陽
以上正本係照原本作成。
再審原告得上訴。
如對本判決上訴，須於收受判決送達後20日內向本院提出上訴書
狀，其未表明上訴理由者，應於提出上訴後20日內向本院提出上
訴理由書（須按他造人數附具繕本）。
上訴時應提出委任律師為訴訟代理人之委任狀。具有民事訴訟法
第466條之1第1項但書或第2項之情形為訴訟代理人者，另應附具
律師及格證書及釋明委任人與受任人有該條項所定關係之釋明文
書影本。如委任律師提起上訴者，應一併繳納上訴審裁判費。
                                    書記官  陳麗玉
中    華    民    國    99    年    11    月    23    日
                                                      Ｓ

司法院資訊處製作；財團法人民間司法改革基金會備份。
